【裁判字號】    98,易,1471
【裁判日期】    980731
【裁判案由】    詐欺
【裁判全文】
臺灣臺北地方法院刑事判決              98年度易字第1471號
公  訴  人  臺灣臺北地方法院檢察署檢察官
被      告  乙○○
上列被告因詐欺案件，經檢察官聲請簡易判決處刑（98年度偵字
第9944號），嗣經本院認為不宜以簡易判決處刑，改依通常程序
審理，本院判決如下：
    主  文
乙○○無罪。
    理  由
一、聲請簡易判決處刑意旨係以：被告乙○○雖可預見提供自己
    金融帳戶予不相識之人使用，可能供不詳犯罪集團用以作為
    騙取他人財物工具之情況下，竟仍基於幫助他人犯詐欺取財
    罪之不確定故意，於不詳時、地將其所有之國泰世華商業銀
    行北新分行帳號000-00-0000000號帳戶（下稱國泰世華銀行
    帳戶）存摺簿、提款卡及密碼，交付某不詳人士。嗣該不詳
    人士所屬之詐騙集團成員，遂於民國98年3 月1 日撥打電話
    予戊○○，佯以SWEET99 購物網站人員名義，向戊○○詐稱
    ：其於網路購物時按到分期付款，必須至ATM 操作取消云云
    ；致戊○○陷於錯誤，而於同日至臺中縣大里市○○路101
    號大里市農會前之自動櫃員機依指示操作，而陸續轉帳匯款
    新臺幣（下同）26,123元及29,989元至上開國泰世華銀行帳
    戶內。因認被告涉犯刑法第30條第1 項前段、第339 條第1
    項之幫助詐欺取財罪嫌。
二、按犯罪事實應依證據認定之，無證據不得認定犯罪事實；不
    能證明被告犯罪者，應諭知無罪之判決，刑事訴訟法第154
    條第2 項、第301 條第1 項分別定有明文。又按犯罪事實之
    認定，應憑證據，如未能發現相當證據，或證據不足以證明
    ，自不能以推測或擬制之方法，作為裁判基礎，最高法院40
    年台上字第86號判例著有明文；且認定犯罪事實所憑之證據
    ，雖不以直接證據為限，間接證據亦包括在內，然而無論直
    接證據或間接證據，其為訴訟上之證明，須於通常一般之人
    均不致有所懷疑，而得確信其為真實之程度者，始得據為有
    罪之認定，倘其證明尚未達到此一程度，而有合理之懷疑存
    在而無從使事實審法院得有罪之確信時，即應由法院為諭知
    被告無罪之判決，最高法院76年台上字第4986號判例亦著有
    明文；再檢察官對於起訴之犯罪事實，仍應負提出證據及說
    服之實質舉證責任，倘其所提出之證據，不足為被告有罪之
    積極證明，或其指出證明之方法，無從說服法院以形成被告
    有罪之心證，基於無罪推定之原則，自應為被告無罪判決之
    諭知，此有最高法院92年台上字第128 號判例可參。
三、公訴人認被告乙○○涉有前揭幫助詐欺罪嫌，無非以被告之
    供述、被害人戊○○之指訴及其提供之自動櫃員機交易明細
    表2 紙，及國泰世華銀行帳戶之開戶資料、存款對帳單為其
    主要論據。
四、訊據被告堅決否認有何上揭幫助詐欺犯行，辯稱：國泰世華
    銀行的帳戶是伊跟伊太太甲○○去申請的沒錯，但都是伊甲○○在使用，整件事情伊不知道，伊收到法院的通知單之後
    才知道這件事，伊自己並不曾使用過該帳戶，也不知道為什
    麼別人會拿那個帳戶去騙錢等語。
五、本院查：
（一）前揭國泰世華銀行帳戶係被告於97年9 月19日年前往臺北
      縣新店市○○路190 號之國泰世華銀行北新分行開立，並
      領有金融卡等情，業據被告供承在卷，復有該行98年3 月
      20日函所附之存款開戶申請書及存款對帳單在卷可稽（見
      偵卷第17至20頁）。而被害人戊○○於97年3 月1 日14時
      許，接獲自稱為SWEET99 購物網站客服人員來電，佯稱其
      之前網路購物時簽錯為分期付款，如不取消每期均會自動
      扣款，必須至ATM 操作取消云云，致被害人陷於錯誤，而
      於同日14時47分、15時14分許，至位於臺中縣大里市○○
      路101 號之大里市農會前自動櫃員機，依指示操作，因而
      陸續轉帳匯款26,123元及29,989元至被告之國泰世華銀行
      帳戶內，旋遭提領等情，業據被害人於警詢中指述綦詳（
      見同上卷第8 頁），且有國泰世華銀行帳戶存款對帳單及
      大里市農會自動櫃員機交易明細表2 紙附卷足憑（見同上
      卷第16頁），固堪認屬實。
（二）惟被告所申請之國泰世華銀行帳戶於開戶後當日，已交由
      其配偶甲○○保管使用，此據證人甲○○於本院證述：伊
      跟被告一起去開戶的，開戶後被告就把提款卡、存摺交給
      伊，因那時候伊有毒品案件，被告去幫伊交保1 萬元，後
      來法院退保證金給被告時，被告有拿到支票，抬頭是被告
      的名字，要存到被告的戶頭，所以才去開這個帳戶，之後
      伊有領出這1 萬元用於生活費，後來該帳戶都是伊在使用
      ，因有時候伊有玩線上遊戲，別人會轉入一些賣點數的錢
      ，後來在98年2 月底、3 月初時，該提款卡被伊友人陳麗
      如拿走，伊有請陳麗如歸還，但她一直拖，後來她就換電
      話了，這件事伊不敢跟被告說，丙○○也知道這件事等語
      （見本院卷第21至23頁）明確，核與證人丙○○於本院證
      述：該提款卡係伊拿陳麗如，因甲○○拿被告的提款卡給
      伊，叫伊去領錢，之後提款卡就被陳麗如拿去，因那時候
      伊很缺錢，又被陳麗如誤導，陳麗如還有拿3 千元給伊，
      並表示伊欠她的2 千5 百元不用還等語（見本院卷第23、
      24頁）大致相符，且依前開國泰世華銀行帳戶存款對帳單
      所載，該帳戶於97年9 月19日開戶後不久，於同年9 月22
      日、24日，確分別有1 萬元之存提紀錄（見偵卷第20頁）
      ，參以證人甲○○所述之陳麗如確有其人，並非虛構，而
      被告與證人甲○○兩人為夫妻關係，被告開戶後將自己帳
      戶交由其妻甲○○使用，衡情亦屬常見，足認證人甲○○
      所述前開國泰世華銀行帳戶於97年9 月19日開戶後均係其
      在使用等情，尚非子虛。是依證人甲○○、丙○○之證述
      ，被告於開戶後既未使用前開國泰世華銀行帳戶，而係將
      該帳戶交由其配偶甲○○使用，且之後亦被陳麗如取走，
      則該帳戶縱有被提供作為詐欺集團詐騙被害人後匯款之工
      具，亦與被告無涉，自難認被告有何幫助詐欺之犯行。
（三）至證人甲○○雖先證稱其係將國泰世華銀行帳戶交予丙○○，後改稱係交給友人陳麗如等語，前後固有不一致之情
      形存在。然該帳戶係被告於開戶後即交予證人甲○○使用
      乙節，業據證人甲○○一致證述明確，此與證人丙○○所
      述：伊不認識被告，伊係自甲○○拿到提款卡等情（見本
      院卷第24頁）相符，故關於被告於開戶後即未使用該帳戶
      ，而係由證人甲○○使用乙情，證人甲○○所述並無反覆
      之情事，縱其事後對於提款卡究係交付何人，所述不一致
      ，亦僅係證人甲○○個人行為，並不足以據此推認被告即
      有將該帳戶提款卡交予詐欺集團使用之事實，尚難以此遽
      為被告不利之認定，附此敘明。
（四）綜上所述，本件並無證據足認被告曾交付國泰世華銀行帳
      戶之存摺、提款卡及密碼予詐騙集團成員使用，該帳戶既
      於開戶後即由證人甲○○使用，並非被告使用，尚不得以
      被害人曾遭詐騙後將款項匯入被告上開帳戶內，即對被告
      逕以幫助詐欺取財罪相繩。此外，本院綜觀卷內證資料亦
      無其他積極證據，足以證明被告確有公訴人所指之幫助詐
      欺犯行，揆諸前揭規定及說明，不能證明被告犯罪，自應
      為無罪判決之諭知。
六、至臺灣臺北地方法院檢察署98年度偵字第15127 號移送併辦
    意旨略以：被告乙○○明知提供金融帳戶之存摺、提款卡及
    密碼，極有可能遭他人利用該等帳戶從事財產有關之犯罪，
    竟基於幫助他人詐欺取財之未必故意，於98年3 月1 日前不
    詳時、地，將其所有之前揭國泰世華銀行帳戶之存摺、提款
    卡及密碼，交付予真實姓名年籍不詳之人所屬詐騙集團成員
    使用，幫助該詐騙集團成員詐騙。嗣丁○○於同月1 日13時
    許，接獲該詐騙集團成員來電，佯稱為拍賣購物人員，謊稱
    付款方式設定錯誤，要求其依指示操作解除扣款，丁○○因
    而陷於錯誤，於同日13時51分轉帳32,211元及現金存入50,0
    00元至前揭帳戶，旋遭詐騙集團成員提領一空。因認被告所
    為涉犯刑法第30條、第339 條第1 項之幫助詐欺取財罪嫌，
    且與本案起訴部分具有裁判上一罪之關係，而送併辦審理等
    語。惟本案起訴之事實，既經本院對被告為無罪之諭知，即
    與上開併辦部分不生任何裁判上一罪或實質上一罪關係，自
    無從併予審理，自應退回檢察官另為適法之處理，附此敘明
    。
七、又證人甲○○、丙○○、陳麗如等人涉有幫助詐欺罪嫌，應
    由檢察官另行偵辦，併此敘明。
據上論斷，應依刑事訴訟法第452 條、第301 條第1 項前段，判
決如主文。
本案經檢察官李濠松到庭執行職務。
中    華    民    國    98    年    7     月    31    日
                  刑事第十九庭  審判長法  官  施添寶
                                      法  官  紀文惠
                                      法  官  吳俊龍
上正本證明與原本無異。
如不服本判決應於收受送達後10日內向本院提出上訴書狀，並應
敘述具體理由；其未敘述上訴理由者，應於上訴期間屆滿後20日
內向本院補提理由書（均須按他造當事人之人數附繕）「切勿逕
送上級法院」。
                                      書記官  劉俊源
中    華    民    國    98    年    7     月    31    日


司法院資訊處製作；財團法人民間司法改革基金會備份。
